【裁判字號】    90,台非,369
【裁判日期】    901108
【裁判案由】    偽造文書
【裁判全文】
最高法院刑事判決                                  九十年度台非字第三六九號
    上 訴 人  最高法院檢察署檢察總長
    被    告  甲○○
              乙○○
              丙○○
右上訴人因被告等偽造文書案件，對於台灣台北地方法院中華民國九十年二月十六日
第一審確定判決（八十九年度訴更(一)字第一五號，起訴案號：台灣板橋地方法院檢察
署八十七年度偵字第一一五六四、一三七九三號），認為違法，提起非常上訴，本院
判決如左：
    主  文
上訴駁回。
    理  由
非常上訴理由稱：「除刑事訴訟法有特別規定外，已受請求事項未予判決或未受請求
之事項予以判決者，其判決當然違背法令，刑事訴訟法第三百七十九條第十二款定有
明文。又犯罪事實，指可以構成犯罪之事實，其記載旨在確定起訴之範圍，雖僅摘示
犯罪之要領，如已足以確定其起訴之範圍者，並未違背起訴之規定。是檢察官起訴書
，依刑事訴訟法第二百四十三條第二項第二款所應記載之犯罪事實，苟與其他犯罪不
致相混，足以表明其起訴之範圍者，即使記載未詳，法院不得以其內容簡略而不予受
理（貴院二十五年上字第六六二號判例參照）。本件原台灣板橋地方法院檢察署檢察
官八十七年偵字第一一五六四、一三七九三號起訴書第三段，已就被告乙○○、甲○
○，與被告丙○○、案外人常紅假結婚之事實明，縱其未就嗣後渠等如何至戶政機
關辦理結婚登記，而使不知情之戶政機關人員將不實事項登載於職務上所掌戶籍文書
，詳予說明。揆之前述說明及判例意旨，仍應認該犯罪事實已為起訴之範圍，法院應
就該犯罪事實審理。詎原審判決僅就被告等人以探親名義辦理丙○○、常紅申請入境
，使公務員將不實事項登載於職務上所掌之公文書，並據以核發入境許可證，使丙○
○、常紅來台之犯行，為無罪之實體判決，而就前述辦理假結婚使公務員登載不實，
已起訴並屬牽連之犯行，置而不論，顯有已受請求事項未予判決之違法。爰依刑事訴
訟法第四百四十一條、第四百四十三條提起非常上訴，以資糾正。」等語。
本院按法院審判之範圍，以經起訴之被告犯罪事實為限，此觀刑事訴訟法第二百六十
六條、第二百六十八條規定自明。而所稱犯罪事實係指可以構成犯罪之事實；換言之
，即相當於構成要件之具體事實之謂，苟檢察官起訴書之犯罪事實欄就被告某一犯罪
構成要件之事實隻字未提，自難認此部分亦屬起訴之範圍。本件檢察官起訴書犯罪事
實欄第三段係記載，被告乙○○……甲○○……與大陸女子丙○○……常紅……等人
先後在中國大陸假結婚……並以探親名義申請入境，使中華民國公務員將此不實之事
項，登載於職務上掌管之公文書，並據以核發入境之許可來台……」（此部分業經原
審判決被告等均無罪確定在案）等語。然就被告等究於何時、何地、如何至戶政機關
辦理結婚登記，而使戶政機關之承辦人將何種不實事項登載於其職掌之何種文書等關
涉刑法第二百十四條使公務員登載不實罪之構成要件事實，均未具體明。揆諸首開
說明，自難以起訴書僅單純記載被告等有假結婚之事實，而遽認彼等事後至戶政機關
所為結婚登記部分，亦屬起訴範圍。原確定判決因之認此部分未經起訴，而未予審判
（見原確定判決理由三）洵屬正確，非常上訴意旨誤認上開部分之事實業經起訴，據
以指摘原審未予審判，係屬已受請求事項未予判決之違法等語，難認有理由，應予駁
回。
據上論結，應依刑事訴訟法第四百四十六條，判決如主文。
中      華      民      國     九十     年     十一     月      八      日
                              最高法院刑事第五庭
                                  審判長法官  紀  俊  乾
                                        法官  黃  正  興
                                        法官  劉  介  民
                                        法官  陳  東  誥
                                        法官  張  春  福
      右正本證明與原本無異
                                              書  記  官
中      華      民      國     九十     年     十一     月     十二     日


司法院資訊處製作；財團法人民間司法改革基金會備份。
